臺灣雲林地方法院刑事判決　　　　　　　　　　　　　　九十四年度易字第四五號
　　公　訴　人　臺灣雲林地方法院檢察署檢察官
　　被　　　告　甲○○　男　二.
右列被告因詐欺案件，經檢察官聲請簡易判決處刑（九十三年度核退偵字第一八一號
），本院北港簡易庭（九十三年度港簡字第二七七號），認為不宜以簡易判決處刑，
移送本院刑事庭，改依通常程序審理，被告就被訴事實為有罪之陳述，經本院合議庭
裁定依簡式審判程序審理，本院判決如左：
    主  文
甲○○幫助意圖為自己不法之所有，以詐術使人將本人之物交付，未遂，處有期徒刑
伍月，如易科罰金，以佰元折算壹日。
    事  實
一、甲○○能預見提供自己帳戶予他人使用，足供幫助他人從事詐欺等不法之犯行，
    竟不違背其本意，在看見中國時報刊登「收購銀行帳本」之廣告後，仍基於幫助
    詐欺之犯意，依該廣告所留之聯絡電話與吳金龍、江裕榮為首之詐欺集團成員取
    得聯繫（吳金龍等詐欺集團成員所涉詐欺罪嫌部分，另案由臺灣彰化地方法院檢
    察署檢察官偵辦中），並分別於民國九十三年三月十七日、同年月二十二日某時
    ，前往中華郵政匯業局北港支局（下稱北港郵局）、彰化銀行北港分行，申請設
    立北港郵局帳號00000000000000000號及彰化銀行北港分行帳
    號0000000000000000號等帳戶，將上開帳戶、存摺、印章及提
    款卡等物，持往台中市○○路、中清路口，以郵局帳戶一本新台幣（下同）四千
    元、銀行帳戶一本一千五百元之代價，販售予吳金龍詐欺集團成員，並告知提款
    密碼而施以幫助。嗣同年三月三十日，該詐欺集團成員打電話予丙○○佯稱係地
    下錢莊之人，已控制其子張朝詠行動，要求丙○○匯款十五萬元至上開北港郵局
    帳號00000000000000000號帳戶，嗣因丙○○與其子張朝詠取
    得聯絡，得知受騙而未匯款。而該帳戶亦供其他受騙者，藉由王世和將其所有中
    國信託商業銀行帳號000000000000號帳戶出售予前開詐欺集團（王
    世和涉案部分另由臺灣臺中地方法院檢察署偵辦中），以供匯轉之用。嗣因丙○
    ○報警，始循線查獲上情。
二、案經雲林縣警察局北港分局報請臺灣雲林地方法院檢察署檢察官偵查後聲請簡易
    判決處刑，本院北港簡易庭認為不宜以簡易判決處刑，移送本院刑事庭，改依通
    常程序審理。
    理  由
一、程序方面：
  (一)本件被告甲○○所犯為死刑、無期徒刑、最輕本刑三年以上有期徒刑及高等法院
    管轄第一審案件以外之罪，並經被告於準備程序進行中，就前揭被訴事實為有罪
    之陳述，經法官告知簡式審判程序之旨，並聽取公訴人、被告之意見後，合議庭
    認為適宜，依刑事訴訟法第二百七十三條之一第一項之規定，裁定進行簡式審判
    程序。
  (二)犯罪事實欄倒數第四行：「（復於同日以相同手法，向劉碧花、包勝運等人施以
    詐術，致劉碧花、包勝運均陷於錯誤，分別匯入八萬元及十萬元款項於上開北港
    郵局帳號000000000000000000號帳戶內而得逞」等語，因遍
    觀全起訴意旨，並未見說明該等被害人係因如何陷於錯誤而將款項匯入，詐欺集
    團又係以何方式施用詐術。且遍查全卷並無該等被害人之筆錄，本院實難得知詐
    欺集團係以何方式施用詐術以使被害人陷於錯誤而交付財物，而公訴人於本院準
    備程序時既已減縮該部分事實，本院自無庸加以審理。
  (三)另被告售出北港郵局及彰化銀行北港分行二本帳戶之行為，其係屬同一行為售出
    ，為一行為，非屬數行為之連續犯，業經公訴人於本院準備程序時加以敘明，至
    於起訴事實所載「基於連續幫助詐欺之概括犯意」部分，顯係誤載。
二、認定犯罪事實所根據的證據及理由：
  (一)被告甲○○之自白。
  (二)被害人丙○○之指述，及證人王世和之證述。
  (三)北港郵局帳號00000000000000000號帳戶立帳資料、客戶歷史
    交易清單（即客戶往來交易明細表），及彰化銀行北港分行帳號0000000
    00000000號帳戶立帳資料、存摺類存款未登摺明細表。
  (四)王世和所開立之中國信託商業銀行帳號000000000000號帳戶資料及
    交易明細表。參酌證人王世和於警訊之證述，足以說明甲○○所開立之上開北港
    郵局帳號00000000000000000號帳戶往來交易明細表，有二筆
    款項（一千元、八萬元）係由王世和以上揭中國信託商業銀行帳戶轉入之款，而
    王世和所開立之中國信託商業銀行帳戶已賣予吳金龍詐欺集團成員所使用，亦即
    有交互匯入之情形，也就是詐騙集團利用王世和的帳戶再轉入被告之帳戶中。
三、論罪科刑的理由：
  (一)查被告甲○○交付其開立北港郵局、彰化銀行北港分行等金融機構之帳戶存摺、
    金融卡、密碼等資料予吳金龍等詐欺集團，向被害人詐取財物，顯係基於幫助之
    犯意，參與詐欺取財構成要件以外之行為，為幫助犯。核被告甲○○所為，係犯
    刑法第三百三十九條第三項、第一項之詐欺取財罪之幫助犯未遂。
  (二)被害人丙○○因與其子取得聯絡而未匯款，係未遂，應依刑法第二十六條前段之
    規定減輕其刑。至於被告上揭北港郵局帳戶與王世和所售出之中國信託商業銀行
    帳戶，其間有交互匯入之情形，然並無證據顯現其間所匯入之款項係受本件詐欺
    集團所騙而匯入，且亦無被害人之指述，故而，此部分仍無法認定係屬於詐欺取
    財既遂，公訴人認係詐欺取財既遂，顯有誤解，惟其起訴罪名同為「詐欺取財」
    ，僅行為態樣有所不同，本院自無庸變更法條即得予以審理。
  (三)被告於九十三年三月十七日、同年月二十二日某時，分別開立北港郵局、彰化銀
    行北港分行等帳戶，並將之一次交予吳金龍詐欺集團成員之行為，其侵害同一法
    益、各行為之獨立性極為薄弱，在時間差距上，難以強行分開，為數個舉動之接
    續施行，屬接續犯，為包括之一罪。
  (四)被告幫助吳金龍等詐欺集團詐欺取財，應依刑法第三十條第二項之規定減輕其刑
    。
  (五)爰審酌被告僅國中畢業、原從事法事工作，當時因故離家沒有工作，又因施用毒
    品缺錢，看見報紙廣告始將帳戶售予他人，造成社會治安惡化，警方追查犯罪不
    易，其損害甚鉅，惟其於犯罪後深知悔悟，坦承犯行，犯罪後態度尚佳等一切情
    狀，量處如主文所示之刑，並諭知易科罰金之折算標準示懲。
四、適用之法律：
  (一)刑事訴訟法第四百五十二條、第二百七十三條之一第一項、第二百九十九條第一
    項前段。
  (二)刑法第三百三十九條第三項、第一項、第二十六條前段、第三十條第二項、第四
    十一條第一項，罰金罰鍰提高標準條例第一條前段、第二條。
本案經檢察官乙○○到庭執行職務。
中　　　華　　　民　　　國　　　九十四　　　年　　　二　　　月　二十二　日
                                         臺灣雲林地方法院刑事第四庭
                                             法　官  李淑惠
右正本證明與原本無異。
如不服本判決，應於判決送達後十日內向本院提出上訴狀。（須附繕本）
                                             書記官  徐基典
中　　　華　　　民　　　國　　　九十四　　　年　　　二　　　月　二十二　日
附錄論罪法條
刑法第三百三十九條（普通詐欺罪）
意圖為自己或第三人不法之所有，以詐術使人將本人或第三人之物交付者，處五年以
下有期徒刑、拘役或科或併科一千元以下罰金。
以前項方法得財產上不法之利益或使第三人得之者，亦同。
前二項之未遂犯罰之。
